臺灣高等法院花蓮分院交通事件裁定　　 96年度交抗字第9號
抗　告　人
即受處分人　甲○○
上列抗告人因違反道路交通管理處罰條例案件，不服臺灣花蓮地
方法院中華民國96年2月5日所為裁定（96年交聲字第10號），提
起抗告，本院裁定如下：
    主  文
原裁定關於駁回抗告人對違反道路交通處罰條例第60條第1項之
異議部分撤銷。
抗告人被裁罰違反道路交通處罰條例第60條第1項之行為不罰。
其他抗告駁回。
    理  由
一、查本件係花蓮縣警察局警員杜羅莊因抗告人即受處分人甲○
    ○於95年11月16日16時30分許，騎乘車號AP8-919號重型機
    車，沿花蓮縣花蓮市○○街右轉花蓮市○○路行進之際，違
    規紅燈右轉，經其手持指揮棒制止，並示意靠路旁停車稽查
    時，抗告人隨即騎車轉進一家珍珠奶茶店，藉以逃避警方稽
    查，且於員警向前盤查之時，竟向警方堅稱並未違規，故而
    逕行舉發抗告人(1)紅燈右轉，違反道路交通管理處罰條例（
    下稱處罰條例）第53條第2款之規定；(2)不服稽查、指揮，
    違反處罰條例第60條第2項第1款之規定。嗣交通部公路總局
    臺北區監理所花蓮監理站（下稱花蓮監理站）以抗告人(1)有
    駕車行經有燈光號制之交岔路口紅燈右轉行為，依處罰條例
    第53條第2項處罰鍰600元；及(2)違反處罰條例之行為，不聽
    勤務人員制止，依處罰條例第60條第1項，處罰鍰3000元，
    抗告人不服此裁決，向原法院聲明異議，原裁定依據證人杜
    羅莊之證詞、卷附現場位置圖、照片及當時之時間、路況、
    視線距離等情，認為抗告人違規紅燈右轉且經員警制止時，
    拒絕停車接受稽查而逃逸之違規行為屬實，而駁回其異議，
    抗告人不服而為本件抗告。
二、抗告意旨略以：(一)抗告人不否認曾於前揭時、地路口之商店
    購物，但絕無闖紅燈之違規行為，證人（杜性員警）之供詞
    、舉發單、位置圖無法證明抗告人確有闖紅燈之行為。且當
    時與證人一同執勤之魏金城亦證稱並未見到抗告人曾有違規
    之行為。原裁定認為當時環境、視野良好，證人無誤認抗告
    人違規之可能，顯過於武斷，蓋舉發之員警亦有可能作不實
    之指控。又抗告人認為杜姓員警為績效而蓄意栽贓與推斷其
    有可能看錯，兩者間並不相違背牴觸，均是對其不法舉發之
    動機產生懷疑，何來說詞反覆？(二)在抗告人到達商店購物之
    前，並無任何指揮、制止之查稽行為，且抗告人到達商店後
    至杜姓員警走近盤問期間，亦未曾有任何逃逸之行為，何來
    違反處罰條例第60條之行為。
三、經查，抗告人違規紅燈右轉之行為，業經證人即當時執勤員
    警杜羅莊於原法院證述明確，抗告人雖否認紅燈右轉，並以
    在場警員魏金城於原審「沒有看到異議人違規之情形」之證
    詞為證。惟證人魏金城於原審證稱：「95年11月16日下午4
    時30分與杜羅莊警員在中正路與榮正街執勤，沒有看過本件
    舉發單，也沒有看到異議人違規之情形，當時我在開舉發單
    ，對杜羅莊開舉發單之情形沒有印象」等語，故證人魏金城
    當時雖與杜羅莊一同執勤，然其正在開舉發單，未看到異議
    人違規之情形，是其證言並不能為抗告人有利之證明。抗告
    人雖又指稱舉發之員警可能作不實之指控云云，除未能舉證
    以供本院查明外，警員杜羅莊與抗告人向無嫌隙，當無設陷
    攀誣之理，抗告人所辯自無可採。原裁定依據證人杜羅莊之
    證詞、卷附現場位置圖、照片及當時之時間、路況、視線距
    離等情，認抗告人有原處分機關裁罰之違反處罰條例第53條
    第2項之紅燈違規右轉行為，而駁回其異議，於法並無不合
    ，抗告意旨仍執前詞，否認違規情事，核無理由，應予駁回
    。
四、次按汽車駕駛人，駕駛汽車有違反本條例之行為，經交通勤
    務警察或依法令執行交通稽查任務人員制止時，不聽制止或
    拒絕停車接受稽查而逃逸者，除按各該條規定處罰外，處新
    臺幣3千元以上6千元以下罰鍰，道路交通管理處罰條例第60
    條第1項定有明文。經查，花蓮縣警察局原舉發抗告人有違
    反處罰條例第60條第2項第1款不服稽查、指揮之行為。嗣花
    蓮監理站則變更處罰事實及條文為違反同條例第60條第1項
    之不聽勤務人員制止行為。惟證人杜羅莊於原審已證稱「當
    時中正路已經轉綠燈，榮正街則是紅燈，該部機車從榮正街
    右轉中正路，我看到違規之車輛，就示意他靠邊停，並使用
    指揮棒，該部機車本來騎在中正路的機車道上，我們示意他
    停車時，他就轉進路邊一家珍珠妹奶茶舖，我看他停在那邊
    ，就走過去，我跟他說紅燈右轉，他就說你看錯了，那人不
    是我，... 我請他出示駕照、行照，他拒絕，說沒有違規，
    我說我們可以逕行舉發，所以就記下車號，加以逕行舉發」
    等語明確（原審卷第22頁），故抗告人係違規紅燈右轉後，
    執勤員警始示意其停車，並非經執勤員警制止仍不聽制止而
    執意紅燈右轉。又抗告人係停車於珍珠妹奶茶舖與執勤員警
    為上開對話，亦無拒絕停車接受稽查而逃逸之情，則抗告人
    前揭行為與處罰條例第60條第1項之所定「於稽查人員制止
    時，不聽制止或拒絕停車接受稽查而逃逸」之要件不符。原
    處分機關加以處罰，自有不合。又同條例第60條第2項第1款
    「不服從交通勤務警察或依法令執行交通指揮、稽查任務人
    員之指揮或稽查」之規定，須條例各條無處罰規定時，始有
    適用，處罰條例第60條第2項亦有明文。惟本件抗告人紅燈
    右轉之違規行為，處罰條例第53條第2項已有處罰之明文，
    自無適用處罰條例第60條第2項第1款之規定，花蓮縣警察局
    逕行舉發之事實，亦屬不當，附此敘明。原裁定不查而駁回
    抗告人此部分異議，即有可議，抗告人抗告指摘原裁定不當
    ，求為撤銷，為有理由。
據上論斷，應依道路交通管理處罰條例第89條，道路交通案件處
理辦法第25條、第26條，刑事訴訟法第412條、第413條，裁定如
主文。
中　　華　　民　　國　　96　　年　　3 　　月　　30　　日
                        審判長法  官  何方興
                              法  官  王紋瑩
                              法  官  林鳳珠
以上正本證明與原本無異。
本件不得再抗告
                              書記官  陳有信
中　　華　　民　　國　　96　　年　　3 　　月　　30　　日
